【裁判字號】    98,訴,3250
【裁判日期】    981015
【裁判案由】    毒品危害防制條例
【裁判全文】
臺灣板橋地方法院刑事判決              98年度訴字第3250號
公  訴  人  臺灣板橋地方法院檢察署檢察官
被      告  甲○○
上列被告因違反毒品危害防制條例案件，經檢察官提起公訴（98
年度毒偵字第5392號），被告於準備程序中就被訴事實為有罪之
陳述，經本院合議庭裁定由受命法官獨任進行簡式審判程序，判
決如下：
    主  文
甲○○施用第一級毒品，累犯，處有期徒刑壹年壹月。扣案之第
一級毒品海洛因壹包（驗餘淨重零點零玖陸陸公克）沒收銷燬；
盛裝上開第一級毒品海洛因之包裝袋壹只沒收。
    事  實
一、甲○○曾於民國88年間，因施用毒品案件，經本院以88年度
    毒聲字第2951號裁定送勒戒處所觀察、勒戒後，認無繼續施
    用毒品之傾向，於89年7 月14日觀察、勒戒執行完畢釋放，
    並由臺灣板橋地方法院檢察署檢察官以89年度毒偵緝字第78
    7 號不起訴處分確定；又於上開觀察、勒戒執行完畢釋放後
    5 年內之90年間，因施用毒品案件，經本院裁定送勒戒處所
    觀察、勒戒後，認有繼續施用毒品之傾向，經本院以91年度
    毒聲字第722 號裁定令入戒治處所施以強制戒治，並經本院
    以91年度毒聲字第3385號裁定停止戒治並付保護管束，於92
    年3 月1 日強制戒治執行完畢釋放；同案並經本院以91年度
    訴字第596 號判處有期徒刑8 月確定；再於94年間，因施用
    毒品案件，經本院以94年度訴緝字第14號判處有期徒刑9 月
    確定，與上開有期徒刑8 月接續執行，於95年5 月2 日縮刑
    期滿執行完畢；復於96年間，因施用毒品案件，經本院以96
    年度訴字第1516號判處有期徒刑1 年確定，嗣經本院以96年
    度聲減字第4205號裁定減刑為有期徒刑6 月確定，於96年8
    月21日易科罰金執行完畢。詎甲○○猶不知悔悟，復基於施
    用第一級毒品海洛因之犯意，於98年7 月24日22時28分許為
    警採集尿液檢體之時點往前回溯26小時內之某時（不含公權
    力拘束期間），在臺北縣新莊市○○路700 號之11之住處，
    以將海洛因摻入香菸內吸食之方式，施用海洛因1 次。嗣於
    98年7 月24日21時40分許，在臺北縣三重市○○路○ 段31號
    前為警查獲，並扣得海洛因1 包（驗餘淨重0.0966公克），
    經警採集其尿液檢體送驗後，呈現可待因及嗎啡陽性反應，
    始悉上情。
二、案經臺北市政府警察局中正第一分局移送臺灣板橋地方法院
    檢察署檢察官偵查起訴。
    理  由
一、本案被告甲○○所犯係死刑、無期徒刑、最輕本刑為3 年以
    上有期徒刑以外之罪，其於準備程序中就前揭被訴事實均為
    有罪之陳述，經受命法官告知簡式審判程序之旨，並聽取其
    與公訴人之意見後，本院認無不得或不宜改依簡式審判程序
    進行之情事，依刑事訴訟法第273 條之1 第1 項、第284 條
    之1 規定，裁定本案由受命法官獨任進行簡式審判程序；且
    依刑事訴訟法第273 條之2 及第159 條第2 項規定，不適用
    傳聞法則有關限制證據能力之相關規定，均合先敘明。
二、上揭犯罪事實，業據被告於本院審理時自白不諱，且被告為
    警查獲後，經警採集其尿液檢體送驗，由臺灣尖端先進生技
    醫藥股份有限公司以酵素免疫分析法（EIA） 初步檢驗，呈
    現鴉片類陽性反應，再以氣相層析質譜儀法（GC/MS） 確認
    檢驗，亦呈現嗎啡及可待因陽性反應等情，有該公司於98年
    7 月31日所出具之濫用藥物檢驗報告、臺北市政府警察局偵
    辦毒品案件尿液檢體委驗單各1 份在卷可稽（見偵查卷宗第
    40、41頁）。按海洛因經注射或吸入人體後，約80％於24小
    時內自尿中排出，一般而言，尿液中能否驗出嗎啡陽性反應
    與其投與量、投與途徑、採尿時間、個人體質及檢測方法之
    靈敏度有關，國外曾有文獻報導注射6 毫克之海洛因鹽酸鹽
    ，其代謝物嗎啡之平均可檢出時限約為26小時，業經行政院
    衛生署藥物食品檢驗局於81年9 月8 日以藥檢壹字第811488
    5 號函述綦詳。而前揭尿液檢驗報告載明係以GC/MS （即氣
    相層析質譜儀分析法）作為確認檢驗之方式，而該方法之原
    理係檢體經氣化後，通過層析管分離純化，再將純化後之成
    分循序送入質譜儀做個別鑑定。因質譜儀所測定之圖譜，在
    化學上被公認具有指紋特性，故可據以完全判定該檢體係為
    何種化合物。是以氣相層析質譜儀（GC/MS） 作藥物及其代
    謝產物之定性及定量分析，幾乎不會有偽陽性反應產生，此
    亦經行政院國軍退除役官兵輔導委員會臺北榮民總醫院於83
    年4 月7 日以83北總內字第3059號函釋明在案。至扣案之白
    色粉末1 包，經送交通部民用航空局航空醫務中心鑑定，認
    實稱毛重0.2980公克（含1 袋），淨重0.0980公克，取樣0.
    0014公克，餘重0.0966公克，檢出含有海洛因之成分等節，
    亦有該中心航藥鑑字第0983955 號毒品鑑定書1 紙附卷可考
    （見偵查卷宗第45頁）；復有上開海洛因1 包扣案可資佐證
    ，足徵被告確有於如上開事實欄所載之時、地施用海洛因，
    其任意性之自白與事實相符，應堪採信。
三、再被告前於88年間，因施用毒品案件，經本院以88年度毒聲
    字第2951號裁定送勒戒處所觀察、勒戒後，認無繼續施用毒
    品之傾向，於89年7 月14日觀察、勒戒執行完畢釋放，並由
    臺灣板橋地方法院檢察署檢察官以89年度毒偵緝字第787 號
    不起訴處分確定；又於上開觀察、勒戒執行完畢釋放後5 年
    內之90年間，因施用毒品案件，經本院裁定送勒戒處所觀察
    、勒戒後，認有繼續施用毒品之傾向，經本院以91年度毒聲
    字第722 號裁定令入戒治處所施以強制戒治，並經本院以91
    年度毒聲字第3385號裁定停止戒治並付保護管束，於92年3
    月1 日強制戒治執行完畢釋放；同案並經本院以91年度訴字
    第596 號判處有期徒刑8 月確定；再於94年間，因施用毒品
    案件，經本院以94年度訴緝字第14號判處有期徒刑9 月確定
    ，與上開有期徒刑8 月接續執行，於95年5 月2 日縮刑期滿
    執行完畢；復於96年間，因施用毒品案件，經本院以96年度
    訴字第1516號判處有期徒刑1 年確定，嗣經本院以96年度聲
    減字第4205號裁定減刑為有期徒刑6 月確定，於96年8 月21
    日易科罰金執行完畢等情，此觀卷附臺灣高等法院被告前案
    紀錄表1 份即明。是以被告於88年間初犯施用毒品罪後，於
    初犯之觀察、勒戒執行完畢釋放後5 年內之90年間猶再犯施
    用毒品罪，已屬「5 年內再犯」之情形，而與毒品危害防制
    條例第20條所定「初犯」或「5 年後再犯」始得聲請觀察、
    勒戒之要件不符，揆諸上開說明，自應依毒品危害防制條例
    第23條第2 項規定，依法追訴、處罰。本案事證明確，被告
    犯行洵堪認定，應依法論科。
四、按海洛因係毒品危害防制條例第2 條第2 項第1 款所明定之
    第一級毒品。是核被告甲○○所為，係犯毒品危害防制條例
    第10條第1 項之施用第一級毒品罪。被告施用海洛因前後，
    持有海洛因之低度行為，為施用之高度行為所吸收，不另論
    罪。被告有上述事實欄所載之科刑及執行紀錄，此觀卷附臺
    灣高等法院被告前案紀錄表1 份即明，其於受有期徒刑之執
    行完畢後，5 年以內故意再犯本件有期徒刑以上之罪，為累
    犯，應依刑法第47條第1 項規定加重其刑。爰審酌被告曾因
    施用毒品案件，經觀察、勒戒及強制戒治執行完畢釋放，並
    獲得不起訴處分之寬典（見卷附臺灣高等法院被告前案紀錄
    表），猶不知悔改，而再犯本件施用第一級毒品罪，顯見其
    戒除毒癮之意志薄弱，惟其施用毒品係自戕行為，對他人法
    益尚無具體危害，兼衡被告之品行、智識程度、生活狀況、
    犯罪之動機、目的、手段、坦承犯行之犯罪後態度等一切情
    狀，認檢察官求處有期徒刑1 年3 月，稍有過重，酌情量處
    如主文所示之刑，以資懲儆。
五、扣案之海洛因1 包（驗餘淨重0.0966公克），為本案查獲之
    第一級毒品，應依毒品危害防制條例第18條第1 項前段規定
    宣告沒收銷燬（因鑑定所需而取樣耗用之0.0014公克部分，
    既已滅失，自毋庸為沒收銷燬之諭知，併此敘明）；至扣案
    用以盛裝上開海洛因之包裝袋1 只，於鑑定時既可與海洛因
    分別秤重，足證可與海洛因析離，且係用於包裹毒品，防其
    裸露、潮濕，便於持有、攜帶與施用，係被告所有供犯罪所
    用之物，業據其於警詢時及偵查中均供明在卷（見偵查卷宗
    第5 頁反面、第34頁），爰依刑法第38條第1 項第2 款規定
    ，併予宣告沒收。
據上論斷，應依刑事訴訟法第273 條之1 第1 項、第299 條第1
項前段，毒品危害防制條例第10條第1 項、第18條第1 項前段，
刑法第11條前段、第47條第1 項、第38條第1 項第2 款，判決如
主文。
本案經檢察官張世聰到庭執行職務。
中    華    民    國    98    年    10    月    15    日
                  刑事第九庭    法  官    賴彥魁
上列正本證明與原本無異。
如不服本判決，應於判決送達後10日內，向本院提出上訴書狀，
並應敘述具體理由；其未敘述上訴理由者，應於上訴期間屆滿後
20日內向本院補提理由書（均須按他造當事人之人數附繕本），
「切勿逕送上級法院」。
                                書記官    楊文祥
中    華    民    國    98    年    10    月    15    日
附錄本案論罪科刑法條全文：
毒品危害防制條例第10條
施用第一級毒品者，處6 月以上5 年以下有期徒刑。
施用第二級毒品者，處3 年以下有期徒刑。


司法院資訊處製作；財團法人民間司法改革基金會備份。
